【裁判字號】    92,上訴,78
【裁判日期】    920325
【裁判案由】    強盜等
【裁判全文】
臺灣高等法院高雄分院刑事判決                      九十二年度上訴字第七八號
    上  訴  人
    即  被  告  戊○○
    指定辯護人  本院公設辯護人  李佩娟
右上訴人因強盜案件，不服台灣高雄乙方法院九十一年度訴字第一八二八號中華民國
九十一年十月三十一日第一審判決（起訴案號：台灣高雄乙方法院檢察署九十一年度
偵字第八四四六號），提起上訴，本院判決如左：
    主  文
原判決關於強盜罪部分及定應執行刑部分均撤銷。
戊○○連續意圖為自己不法之所有，以脅迫至使不能抗拒，而取他人之物，累犯，處
有期徒刑柒年陸月。
    事  實
一、戊○○（原名羅光華）曾於民國八十七年間，因違反麻醉藥品管理條例案件，經
    臺灣高雄乙方法院判處有期徒刑四月確定，並於八十七年十二月四日執行完畢，
    竟不知悔改，復基於意圖為自己不法所有之概括犯意，連續為左列強盜行為：
  (一)戊○○於九十一年四月十九日上午十時四十五分許，騎乘其竊得之車牌號碼ＧＺ
    Ｕ－二九三號贓車一輛（竊盜部分業經原審判處罪刑確定），頭戴全罩式安全帽
    ，至高雄縣林園鄉○○路「小如檳榔攤」前，見附近無人經過，該檳榔攤內僅丙○○一人看守，即徒步進入該檳榔攤內，自身上取出其所有預藏之玩具手槍一把
    （未據扣案，無證據證明具殺傷力），脅迫喝令丙○○將店內現金交出，至使丙○○不能抗拒而交付店內塑膠錢盒一個（內有現金新臺幣二千元、金戒指一枚）
    ，戊○○得手後，旋即騎乘上開機車逃逸。
  (二)戊○○於九十一年四月十九日上午十一時十五分許，頭戴全罩式安全帽，至高雄
    縣林園鄉○○路○段一九四號「職業檳榔攤」內，自身上取出其所有預藏之上開
    玩具手槍一把，指向在該檳榔攤工作之甲○○身體右側，喝令甲○○將櫃臺現金
    交出，以此脅迫方式至使甲○○不能抗拒，任由戊○○打開櫃臺抽屜強行搜刮抽
    屜內置放之新台幣（下同）一萬二千元，及強行取走甲○○頸上之金項鍊一條及
    置放於櫃臺處之七星香菸四包，戊○○得手後即迅速逃逸。
  (三)戊○○於九十一年四月二十一日凌晨二時許，頭戴全罩式安全帽，騎乘上開竊得
    之車號ＧＺＵ－二九三號機車，在高雄縣林園鄉○○村○○路一四九之一號之「
    潭頭農會」自動提款櫃員機前，適丁○○甫自該自動提款櫃員機操作完畢（因自
    動提款櫃員機內紙鈔不夠，致未能提領任何現金）正欲轉身離開之際，戊○○手
    持上開玩具手槍一把，喝令丁○○將身上皮包交出，以此脅迫方式至使丁○○不
    能抗拒而交付皮包一個（內有身分證、健保卡、行車執照、郵局金融卡、電話卡
    等物），戊○○得手後旋即騎乘上開機車逃逸。
    戊○○強盜取得前開財物後，於九十一年四月十九日十六時三十分許，持上開金
    戒指一枚及金項鍊一條前往高雄縣林園鄉○○○路九號富鴻銀樓，典當予不知情
    之張瑞富，得款二千五百元供己花用，而丁○○之身分證等證件則放置在其高雄
    縣林園鄉○○村○○路三九八巷十九號住處，其餘物品則供己使用或丟棄。嗣於
    九十一年四月二十一日許，戊○○在其前開住處，為警查獲。
二、案經高雄縣警察局林園分局報請臺灣高雄乙方法院檢察署檢察官偵查起訴。
    理  由
一、訊據被告戊○○固供承有於右揭時、乙攜帶其所有預藏之玩具手槍一支，持以出
    示予被害人丙○○、甲○○、丁○○，因之取得被害人之財物等情，惟矢口否認
    有何強盜犯行，辯稱：我僅將玩具槍拿出亮一下即收起，並未拿槍指著被害人，
    被害人可以反抗，被害人交錢給我的時候，我手上已沒有拿槍，是被害人自己動
    手將錢及金項鍊拿給我的，所以不是強盜云云。然查：
（一）右揭犯罪事實，業據被告於警訊伋偵查中坦承不諱，核與被害人丙○○於警訊
      時指訴：被告從身上拿出銀白色手槍，我嚇了一跳，非常害怕，才將塑膠盒內
      之現金及金戒子交給被告等語（警卷第七頁背面）；被害人甲○○於警、偵訊
      中指稱：被告拿槍指著我，叫我把錢拿出來，當時我很害怕，被告即動手去拿
      錢，並且將我脖子上之金項鍊拔下等情（偵卷第二七頁背面、警卷第十一頁背
      面）；被害人丁○○於警、偵訊時指陳：我在領錢，被告拿槍指著我，要我將
      錢交給被告等節（偵卷第二八頁背面、警卷第十五頁）相符。被告於原審及本
      院翻異，辯稱：我僅將玩具槍拿出亮一下即收起，並未拿槍指著被害人云云，
      顯係避重就輕之詞，不足採信。
（二）被告於九十一年四月十九日十六時三十分許，持事實欄一、(一)(二)取得之金戒指
      一枚及金項鍊一條，至高雄縣林園鄉○○○路九號富鴻銀樓，典當予不知情之
      張瑞富等情，業經證人張瑞富於警訊中證述綦詳，並有張瑞富出具之保管條一
      張及典當簿冊一份在卷可參（警卷）。此外，復有被害人丁○○領回身分證等
      物出具之贓物領據一張、查獲現場照片十二張附卷可稽。
（三）被告供犯案所用之手槍，因未扣案，故無從證明具有殺傷力，被告則供稱係持
      玩具手槍做案，此部分應從有利於被告之認定，認被告係持不具殺傷力之玩具
      手槍為本件犯行。衡諸常情，玩具手槍之外觀與具殺傷力之手槍相仿而幾可亂
      真者，比比皆是，況本件案發當時，事起傖促，時間短暫，被害人於瞬間遭被
      告持槍強財物，均恐懼至極，應無甘冒生命危險而予以反抗之可能，被告所
      為顯已足以壓制被害人之反抗意識而達不能抗拒之程度，甚為明灼。被告於本
      院亦供承：我確有將玩具槍拿給被害人看，所以被害人會怕是應該的等語（本
      院卷第四四頁），足見被告對於其持玩具槍行搶，被害人將因害怕而不能抗拒
      之情事，知之甚詳。從而，被告所辯：只有亮槍，沒有持槍指被害人，被害人
      仍可抗拒云云，有悖常理，顯係狡卸之詞，難以採信。
（四）綜上所述，本件事證明確，被告強盜犯行洵堪認定。
二、按刑法上強盜罪與恐嚇取財罪之區別，係以被告對被害人施用威嚇之程度為準，
    如其程度足以壓抑被害人之意思自由，至使不能抗拒而為財物之交付者，為強盜
    罪（最高法院七十九年度台上字第五０二三號判決意旨參照）。核被告上開持玩
    具槍，至使被害人不能抗拒而強盜財物之行為，係犯刑法第三百二十八條第一項
    之普通強盜罪。公訴人認事實(一)部分被告僅構成恐嚇取財罪，尚有誤會，惟起訴
    之基本社會事實同一，本院自應加以審理，並依法變更起訴法條。被告先後三次
    強盜犯行，時間緊接，所犯係構成要件相同之罪，顯係基於概括犯意反覆為之，
    為連續犯，應依刑法第五十六條規定以一罪論，並加重其刑。查被告曾於八十七
    年間因違反麻醉藥品管理條例案件，經臺灣高雄乙方法院判處有期徒刑四月確定
    ，於八十七年十二月四日執行完畢等情，有臺灣高等法院被告全國前案紀錄表一
    份附卷可稽，其於前案執行完畢後五年內，再犯本件有期徒刑以上之罪，為累犯
    ，應依刑法第四十七條之規定加重其刑，並依刑法第七十條之規定遞加重之。
三、被告犯罪事證既明，原審予以論罪科刑，固非無見，惟查：（一）按有罪之判決
    書，於理由內應記載科刑時就刑法第五十七條規定事項所審酌之情形，刑事訴訟
    法第三百十條規定甚明，原判決漏未記載如何依刑法第五十七條規定事項對被告
    科刑加以審酌，自有未洽。（二）被告並無對被害人施強暴行為，原判決竟於主
    文欄諭知被告意圖為自己不法之所有，以「強暴」脅迫至使不能抗拒，而取他人
    之物，於事實欄復未說明被告有何強暴行為，亦有未合。被告上訴意旨仍執前詞
    ，否認犯罪，雖無理由，惟原判決此部分既有可議之處，自應由本院予以撤銷改
    判。爰審酌被告素行不佳，有卷附臺灣高等法院被告全國前案紀錄表一紙可稽，
    此次仍不知悔改，連續攜帶玩具槍強盜他人財物，嚴重危害社會治安，殊無可恕
    ，惟念其犯後坦承部分犯行，及犯罪所得非鉅等一切情狀，量處如主文第二項所
    示之刑，以資警惕。被告供犯罪所用之玩具手槍一把，因未扣案，未免執行困難
    ，不另宣告沒收。原判決關於強盜部分既經撤銷，則定執行刑部分自應一併撤銷
    。
四、原判決關於被告攜帶凶器加重竊盜罪及恐嚇取財罪部分，均因未據上訴而確定，
    本院自不予論述，附此敘明。
據上論斷，應依刑事訴訟法第三百六十九條第一項前段、第三百六十四條、第二百九
十九條第一項前段、第三百條，刑法第五十六條、第三百二十八條第一項、第四十七
條，判決如主文。
本案經檢察官劉文水到庭執行職務。
中    華    民    國      九十二      年      三      月     二十五   日
                              臺灣高等法院高雄分院刑事第六庭
                                  審判長法官  王憲義
                                        法官  張意聰
                                        法官  范惠瑩
右正本證明與原本無異。
如不服本判決應於收受本判決後十日內向本院提出上訴書狀，其未述上訴理由者，
並得於提起上訴後十日內向本院補提理由書狀（均須按他造當事人之人數附繕本)「
切勿逕送上級法院」。
                                      書記官  馬蕙梅
中    華    民    國      九十二      年      三      月     二十五   日
本件論罪科刑法條：
刑法第三百二十八條第一項
意圖為自己或第三人不法之所有，以強暴、脅迫、藥劑、催眠術或他法，至使不能抗
拒，而取他人之物或使其交付者，為強盜罪，處五年以上有期徒刑。


司法院資訊處製作；財團法人民間司法改革基金會備份。
